臺灣彰化地方法院彰化簡易庭民事簡易判決
110年度彰簡字第573號
原      告  旺旺友聯產物保險股份有限公司

法定代理人  劉自明
訴訟代理人  陳昭權
            陳冠雲
被      告  楊凱順
上列當事人間損害賠償事件，本院於民國111年1月26日言詞辯論
終結，判決如下：
    主      文
被告應給付原告新臺幣83,175元，及自民國110年11月17日起至
清償日止，按年息5％計算之利息。
原告其餘之訴駁回。
訴訟費用新臺幣1,880元，由被告負擔其中新臺幣910元，餘由原
告負擔。
本判決第1項得假執行。
    事實及理由
被告未於言詞辯論期日到場，核無民事訴訟法第386條所列各款
  情形，爰依職權由原告一造辯論而為判決。
原告聲明：被告應給付原告新臺幣（下同）171,849元，及自起
  訴狀繕本送達翌日起至清償日止，按年息5％計算之利息。陳述
  ：被告於民國109年1月3日駕駛車牌號碼0000-00號汽車行經國
  道1號高速公路南向201公里400公尺路段，因未注意車前狀況
  ，保持隨時可以煞停之距離，追撞訴外人黃資淵所有並駕駛而
  為原告承保之車牌號碼000-0000號汽車（下稱甲車），過失不
  法毀損甲車。甲車送修支出修復費用171,849元，包含零件98,
  530元、鈑金27,525元、烤漆45,794元，原告已依保險契約全
  額賠付黃資淵。為此依侵權行為及保險人代位權之法律關係，
  請求判決如聲明所示。
被告未於言詞辯論期日到場，亦未提出書狀作何聲明或陳述。
民事訴訟法第280條第1項前段、第3項前段規定「當事人對於他
  造主張之事實，於言詞辯論時不爭執者，視同自認」、「當事
  人對於他造主張之事實，已於相當時期受合法之通知，而於言
  詞辯論期日不到場，亦未提出準備書狀爭執者，準用第1項之
  規定」；民法第184條第1項前段規定「因故意或過失，不法侵
  害他人之權利者，負損害賠償責任」；道路交通安全規則第94
  條第1項、第3項規定「汽車在同一車道行駛時，除擬超越前車
  外，後車與前車之間應保持隨時可以煞停之距離，不得任意以
  迫近或其他方式，迫使前車讓道」、「汽車行駛時，駕駛人應
  注意車前狀況及兩車並行之間隔，並隨時採取必要之安全措施
  ，不得在道路上蛇行，或以其他危險方式駕車」，如行駛高速
  公路，並應依高速公路及快速公路交通管制規則第6條規定保
  持安全距離。經查：原告主張被告於前揭時地駕駛汽車，因過
  失不法毀損黃資淵所有並駕駛之甲車之事實，業據其提出國道
  公路警察局道路交通事故當事人登記聯單、道路交通事故初步
  分析研判表、道路交通事故現場圖、行車執照為證，被告經合
  法通知，於言詞辯論期日不到場，亦未提出準備書狀爭執，依
  民事訴訟法第280條第3項前段、第1項前段規定，視同自認，
  堪信原告之主張為真。依上開規定，被告應就其過失不法毀損
  甲車之侵權行為，對黃資淵負損害賠償責任。
民法第196條規定「不法毀損他人之物者，被害人得請求賠償其
  物因毀損所減少之價額」，保險法第53條第1項規定「被保險
  人因保險人應負保險責任之損失發生，而對於第三人有損失賠
  償請求權者，保險人得於給付賠償金額後，代位行使被保險人
  對於第三人之請求權；但其所請求之數額，以不逾賠償金額為
  限」。被害人依民法第196條請求賠償物被毀損所減少之價額
  ，得以修復費用為估定之標準，但以必要者為限（例如：修理
  材料以新品換舊品，應予折舊）。經查：原告主張甲車為其承
  保，送修支出修復費用171,849元，已依保險契約全額賠付黃
  資淵之事實，業據其提出估價單、統一發票、汽車險理賠計算
  書為證，且為被告不爭執，堪信為真。依上開規定及說明，原
  告以上開修復費用為甲車被毀損所減少價額之估定標準，於不
  逾其金額範圍內，得代位黃資淵行使對於被告之侵權行為損害
  賠償請求權。
所得稅法第51條第1項前段、第2項前段規定「固定資產之折舊
  方法，以採用平均法、定率遞減法、年數合計法、生產數量法
  、工作時間法或其他經主管機關核定之折舊方法為準」、「各
  種固定資產耐用年數，依固定資產耐用年數表之規定」，第12
  1條規定「本法施行細則、固定資產耐用年數表及遞耗資產耗
  竭率表，由財政部定之」；所得稅法施行細則第48條第1款、
  第2款規定「一、採平均法者，以固定資產成本減除殘值後之
  餘額，按固定資產耐用年數表規定之耐用年數平均分攤，計算
  每期折舊額。二、採定率遞減法者，以固定資產每期減除該期
  折舊額後之餘額順序作為各次期計算折舊之基數，而以一定比
  率計算各期折舊額」；營利事業所得稅查核準則第95條第6項
  規定「固定資產提列折舊採用平均法、定率遞減法或年數合計
  法者，以一年為計算單位；其使用期間未滿一年者，按實際使
  用之月數相當於全年之比例計算之；不滿一月者，以月計」；
  民法第124條第2項後段規定「知其出生之月，而不知出生之日
  者，推定其為該月十五日出生」。依所得稅法第51條第2項、
  第121條授權訂定之固定資產耐用年數表，非運輸業用之汽車
  耐用年數為5年。至於在侵權行為損害賠償之法律關係中，法
  院得衡量該固定資產之性質及使用狀況，擇定折舊方法，以為
  新品換舊品時計算其折舊額之參考。經查：
  ㈠甲車支出之修復費用，其中98,530元為零件，其中27,525元
    為鈑金，其中45,794元為烤漆之事實，為兩造不爭執。零件
    部分，係以新零件更換舊零件，依上說明，即有折舊必要；
    至鈑金、烤漆部分，自無所謂折舊。
  ㈡依前開行車執照，甲車係於103年5月出廠之非運輸業用汽車
    ，惟不知當月何日，應類推適用民法第124條第2項後段，推
    定為103年5月15日，是其遭毀損時出廠已逾5年，宜以定率
    遞減法計算折舊。修復費用中，零件98,530元部分按附表所
    示定率遞減法計算折舊後為9,856元，連同無庸折舊之其餘
    費用合計83,175元（計算式：9,856＋27,525＋45,794＝83,175
    ）。則原告請求被告賠償83,175元，應屬有據；逾此部分，
    尚屬無憑。
民法第203條規定「應付利息之債務，其利率未經約定，亦無法
  律可據者，週年利率為百分之五」，第229條第2項規定「給付
  無確定期限者，債務人於債權人得請求給付時，經其催告而未
  為給付，自受催告時起，負遲延責任。其經債權人起訴而送達
  訴狀，或依督促程序送達支付命令，或為其他相類之行為者，
  與催告有同一之效力」，第233條第1項前段規定「遲延之債務
  ，以支付金錢為標的者，債權人得請求依法定利率計算之遲延
  利息」。經查：原告起訴狀繕本係於110年11月16日送達被告
  ，則原告依侵權行為及保險人代位權之法律關係，請求被告給
  付83,175元，及自110年11月17日起至清償日止，按年息5％計
  算之法定遲延利息，為有理由，應予准許；逾此部分，為無理
  由，應予駁回。
本件係適用簡易程序所為被告敗訴之判決，就原告勝訴部分，
  應依職權宣告假執行，及依職權確定訴訟費用額為1,880元（
  第一審裁判費），酌量命兩造以比例分擔。
本件判決事證已臻明確，兩造其餘主張及舉證，核與判決結果
  無影響，不另論述。
訴訟費用負擔之依據：民事訴訟法第79條。
中　　華　　民　　國　　111 　年　　2 　　月　　16　　日
                  彰化簡易庭  法    官  廖政勝
以上正本係照原本作成。
如不服本判決，應於判決送達後20日內，向本院提出上訴狀，並
按應送達於他造之人數提出繕本或影本，及繳納第二審裁判費。
中　　華　　民　　國　　111 　年　　2 　　月　　16　　日
                              書 記 官  梁高賓

附表：
依行政院所頒固定資產耐用年數表及固定資產折舊率之規定，【
非運輸業用客車、貨車】之耐用年數為5年，依定率遞減法每年
折舊1000分之369，另依營利事業所得稅查核準則第95條第6項規
定「 固定資產提列折舊採用定率遞減法者，以1年為計算單位，
其使用期間未滿1年者，按實際使用之月數相當於全年之比例計
算之，不滿1月者，以1月計」，上開【非運輸業用客車、貨車】
自出廠日103年5月，迄本件車禍發生時即109年1月3日，已使用
逾5年，則零件扣除折舊後之修復費用估定為9,856元。計算式：
折舊時間           金額
第1年折舊值        98,530×0.369=36,358
第1年折舊後價值    98,530-36,358=62,172
第2年折舊值        62,172×0.369=22,941
第2年折舊後價值    62,172-22,941=39,231
第3年折舊值        39,231×0.369=14,476
第3年折舊後價值    39,231-14,476=24,755
第4年折舊值        24,755×0.369=9,135
第4年折舊後價值    24,755-9,135=15,620
第5年折舊值        15,620×0.369=5,764
第5年折舊後價值    15,620-5,764=9,856